臺灣板橋地方法院民事裁定　　　　　 100年度司財管字第46號
聲　請　人　財政部臺灣省北區國稅局
訴訟代理人　周韋燕
法定代理人　吳自心
上列當事人間聲請指定遺產管理人事件，本院裁定如下：
    主      文
選任財政部國有財產局台灣北區辦事處為被繼承人莊致康之遺產
管理人。
程序費用由被繼承人莊致康之遺產負擔。
     理     由
一、按繼承開始時，繼承人之有無不明，而無親屬會議或親屬會
    議未於一個月內選定遺產管理人者，利害關係人或檢察官得
    聲請法院選任遺產管理人，並由法院依公示催告程序，定六
    個月以上之期限，公告繼承人，命其於期限內承認繼承；又
    被繼承人之所有繼承人均拋棄其繼承權者，亦準用關於無人
    承認繼承之規定，民法第1177條、第1178條第2 項、第1176
    條第6 項定有明文。
二、本件聲請意旨略以：被繼承人莊致康（男、民國○ 年○ 月○○
    日生、身分證統一編號：Ｚ000000000號、生前最後設籍：新
    北市板橋區○○○街124 巷3 弄13之1 號、民國93年10月20
    日死亡）之配偶已歿，其子女均已拋棄繼承，孫輩皆出生於
    被繼承人死亡後，無繼承權，被繼承人死亡前尚遺有依法應
    繳納之綜合所得稅未完納，且依被繼承人財產歸屬資料清單
    ，尚遺有臺灣水泥股份有限公司之股票，為免因納稅義務人
    死亡，致影響稅捐之徵收，爰依非訟事件法第154 條第1 項
    規定，聲請選任財政部國有財產局為被繼承人莊致康之遺產
    管理人等語。
三、查本件聲請人主張之上開事實，業經聲請人提出財政部臺灣
    省北區國稅局財產歸屬資料清單、家庭成員三親等資料查詢
    清單、被繼承人之除戶戶籍謄本、繼承系統表、繼承人之戶
    籍謄本、本院93年11月30日板院通家玉93年度繼字第1719號
    函、本院板院通家科春字第6593號函、本院94年4 月12日板
    院通家玉94年度繼字第766 號函、100 年3 月16日板院府家
    科春秀字第15617 號函、中國信託商業銀行股份有限公司
    100 年3 月24日中信銀代理字第100200780 號函等件為憑，
    足堪信為真實。從而，聲請人以其為利害關係人身分聲請選
    任被繼承人莊致康之遺產管理人，核與首揭規定尚無不合。
四、次按國有財產局係依國有財產法第9 條設立之機關，依法綜
    理國有財產事務，國家「依據法律規定．．．所取得之財產
    」、「財產上之權利」，均屬國有財產之範圍，而為國有財
    產局職掌之業務範圍。本院審酌被繼承人莊致康之繼承人等
    均已於繼承開始後為拋棄繼承或死亡，且被繼承人之親屬亦
    未於繼承開始1 個月內選定遺產管理人，而被繼承人莊致康
    尚有稅捐未完納，即依法對國家仍有未盡義務，依民法第11
    79條之規定，其程序相當複雜，任務頗為繁重，為保障國家
    稅捐徵收之重大利益及期程序之公正、公信起見，本院認選
    任財政部國有財產局台灣北區辦事處為被繼承人莊致康之遺
    產管理人為適當。準此，聲請人所為聲請，依法尚無不合，
    應予准許。
五、依非訟事件法第157 條，裁定如主文。
六、如對本裁定抗告須於裁定送達後10日內向本院提出抗告狀，
    並繳納抗告費1,000元。
中    華    民    國   100    年    8     月    9     日
                     家事法庭  司法事務官  朱曉娟